【裁判字號】    96,訴,842
【裁判日期】    970326
【裁判案由】    返還價金
【裁判全文】
臺灣彰化地方法院民事判決  96年度訴字第842號
原      告  丙○○
訴訟代理人  陳鎮律師
被      告  加園國際開發股份有限公司
法定代理人  甲○○
訴訟代理人  廖健智律師
複代理人    洪明立律師
上列當事人間請求返還價金事件，本院於民國97年3 月12日言詞
辯論終結，判決如下：
    主  文
被告應給付原告新臺幣壹佰柒拾肆萬元，及自民國九十六年九月
二十日起至清償日止，按年息百分之五計算之利息。
訴訟費用由被告負擔。
本判決於原告以新臺幣伍拾捌萬元為被告供擔保後，得為假執行
，但被告如於假執行程序實施前以新臺幣壹佰柒拾肆萬元為原告
預供擔保後，得免為假執行。
    事實及理由
壹、原告主張：
一、原告於民國94年7 月2 日與被告簽訂土地、房屋預定買賣合
    約書（下稱系爭契約），預購坐落彰化縣田中鎮○○段972-
    2 、971-17地號、應有部分19分之1 之土地（下稱系爭土地
    ），及坐落同段971-34、972-2、971-17地號土地上之房屋
    ，即「加園．凱悅」（下稱系爭建案）編號第D1戶房屋（下
    稱系爭房屋）。
二、原告購屋時因考量家有中度殘障、行動不便之母親及2 名幼
    子，需有出入方便之孝親房及安全性佳且可供玩耍之空間，
    故於94年間見被告公司之廣告文宣上標明19米超大棟距、獨
    門私院精心規劃雙B 級前院停車、方便又安全等廣告詞時，
    認符合個人購屋需求，乃與被告公司銷售人員進行接觸，並
    將上開購屋需求告知被告公司銷售人員，經銷售人員說明系
    爭房屋位於社區最邊間，屋前距離道路空間尚稱寬敞，且其
    他住戶駕駛車輛較不會經過系爭房屋前道路，安全性佳，另
    D1戶後面空地可加蓋孝親房供家母使用，且屋後空地與右側
    空地可有通道供輪椅進出，形成一獨立進出之空間，原告因
    此與被告簽訂系爭契約。詎原告於95年11月間至現場勘查，
    發現被告所興建之房屋有諸多與契約施工圖及廣告不符之瑕
    疵，遂於95年11月28日以田中郵局第221 號存證信函催請被
    告於收受信函後7 日內與原告詳談瑕疵解決問題，當時被告
    公司人員以系爭房屋尚未興建完成為由，商請原告待系爭房
    屋興建完成後雙方再行協商，並同意原告可暫緩繳納之後各
    期土地、房屋價款。嗣於96年6 月間，系爭房屋接近完工之
    際，原告再度至現場勘查，發現被告並未改善系爭房屋於興
    建中所存在瑕疵，經多次以口頭與被告協商未果，原告乃於
    96年6 月20日委由陳鎮律師以臺中法院郵局第2020號存證信
    函通知被告解除系爭契約，並請其於函到7 日內返還原告自
    簽約日起至95年9 月14日止，按期給付之各期土地、房屋價
    金共計新臺幣（下同）174 萬元，卻未獲置理。
三、系爭房屋與廣告及合約不符之瑕庛如下：
  (一)系爭房屋現狀屋前空地距離道路僅有35公分，緊臨未及5 公
    尺之私設道路，與系爭契約1 樓施工圖記載之6 公尺寬的私
    設道路，及屋前原有的空地依比例尺換算應為255 公分，顯
    然不符，造成系爭房屋門口緊臨供其他住戶車輛進出之道路
    ，顯與原告購屋時明白表示需留有屋前空間以保障家中幼兒
    安全之需求不符。
  (二)被告公司廣告文宣中記載「獨門私院精心規劃雙B 級前院停
    車，方便又安全」，然實際完工後停車位寬2.5 公尺以上的
    縱長僅3.2 公尺，車輛停放及進出不易，且易與H 戶、G5戶
    產生車輛出入的摩擦。
  (三)被告公司廣告文宣中標明「19公尺超大棟距」，然現狀測量
    C2與G1之棟距僅有16公尺，顯與廣告不符。
  (四)系爭房屋後方空地及右側空地現狀，與系爭契約施工圖比較
    ，面積均有明顯短少，且兩空地之間根本無法相通，日後若
    於系爭房屋後方加蓋孝親房，除出入不便，且若有危險發生
    亦有礙逃生。
  (五)系爭房屋3 樓往4 樓的樓梯間高度僅180 公分，如果有較長
    機具或如成人手抱小孩，要通往4 樓，均有可能構成障礙或
    碰撞，不符通常使用，且有違建築技術規則建築設計施工篇
    第35條：「自樓梯級面最外緣量至天花板底面、梁底面或上
    一層樓梯底面之垂直淨空距離，不得小於190 公分。」之規
    定。
  (六)被告印發之廣告型錄或邀請卡圖面，其房屋大門均繪製設計
    有玄關，顯見該玄關亦是系爭房屋之應有設施，但被告並未
    施作，亦屬瑕疵。
四、被告所興建完成之系爭房屋有上述諸多與廣告及合約不符之
    瑕庛，有違消費者保護法第22條之規定，原告已於96年6 月
    20日發函通知被告解除契約、返還價金，惟被告逾期仍拒不
    返還，原告爰依民法第354 條、第359 條及第259 條第1 項
    第1 款規定提起本訴等語。並聲明：(一)被告應給付原告174
    萬元，及自起訴狀繕本送達翌日起至清償日止，按年息百分
    之5 計算之利息。(二)訴訟費用由被告負擔。(三)原告願供擔保
    ，請准宣告假執行。
五、對被告抗辯之陳述：
  (一)依系爭契約第19條約定，「房屋平面標示圖」為該契約之附
    件，為契約之一部分，與各條款具同等效力，被告辯稱兩造
    間之契約並無屋前空地距道路應有255 公分之約定，即非可
    採。
  (二)所謂雙B 級之規格，依照一般社會通念，應是指可擺放如BE
    NZ、BMW 高級車款之大型停車空間，隱含有該停車空間具有
    超乎一般停車空間品質效用之規劃，被告辯稱上開廣告詞僅
    係一形容語句，感覺因人而異，且其上亦未擔保停車空間之
    大小，實難謂有不實廣告之情，亦不足採。
  (三)系爭房屋買賣契約所稱之棟距應係指戶與戶之間之正面距離
    ，此觀被告之廣告文宣所指之19米超大棟距，係標示戶與戶
    之間之正面距離亦可得知。因為此涉及居住者之隱私、採光
    、寧靜與視覺空間，此為一般購屋者之理解與需求，亦為誠
    信原則及交易習慣之當然解釋。被告所辯稱係以一般消費大
    眾所不解之建築法令，曲解一般消費大眾所能理解之文意，
    殊不足採。
  (四)系爭房屋後方空地與右側空地面積不足已影響原告之使用，
    被告辯稱僅屬面積不足而得以互相找補條款規範之範圍，亦
    屬強辯。
  (五)系爭房地之售價高達600 萬元，遠超出田中地區普遍之行情
    。被告以高價售屋，其品質效能之要求自應與售價成合理比
    例，然原告負擔高額價金卻可能換來品質效能均不符契約本
    旨及購買目的之房屋，原告解除買賣契約並無顯失公平情事
    。至於系爭房屋雖尚未危險移轉，但上開瑕疵已屬不能除去
    ，且被告亦確定拒絕擔保，故原告自得依民法第359 條前段
    規定解除買賣契約。
  (六)由被告所提出之竣工圖及坐落彰化縣田中鎮○○段971-34地
    號土地之土地登記謄本之記載，可知系爭房屋之建築基地面
    積僅101 平方公尺，與系爭契約約定之131.13平方公尺，短
    少30.13 平方公尺，約百分之23，換算後減少總價80幾萬元
    ，應不適用找補的約定等語。
貳、被告則以：
一、系爭房屋並無原告所列與廣告、合約不符之瑕疵：
  (一)系爭契約並無系爭房屋與私設道路距離之約定，被告亦從未
    擔保兩者之距離，且1 樓施工圖面所示之6 公尺，係指系爭
    房屋坐落基地與對面房屋坐落基地間之距離，原告指稱據1
    樓施工圖依比例尺換算應為255 公分，應屬無據。又原告謂
    須留有屋前空間以保障家中幼兒安全之需求為原告購屋之內
    心動機，亦未明文約定，實難據此指責系爭房屋存有瑕疵。
  (二)兩造未曾約定車位尺寸，被告無不實廣告。蓋系爭停車空間
    確能停放一般車輛，無不能供停車空間使用之瑕疵，且被告
    廣告文宣上「精心規劃雙B 級前院停車」僅為一形容語句，
    感覺因人而異，且其上亦未擔保停車空間之大小，實難謂有
    不實廣告之情。
  (三)依建築技術規則建築設計施工編第1 條第43款規定，所謂「
    棟」係指以具有單獨或共同之出入口並以無開口之防火牆及
    防火樓板區劃分開者；而被告所興建之「加園．凱悅」建築
    物之使用執照申請書上載明：地上4 層5 棟23戶，原告所買
    受之房屋僅為1 棟建物之其中1 戶。且依96年10月30日現場
    勘驗實際測量結果，計算至兩棟建築物外牆牆心處，較19公
    尺僅約短少24公分，實難謂廣告文宣中標明「19公尺超大棟
    距」有不實，亦難稱有瑕疵。
  (四)系爭契約訂立時，因尚未建築完成，對於面積多少有誤差值
    ，故於契約內對於面積之增減部份均容許有誤差值，容許誤
    差值以外之增減，則以價金補償方式為之，此即預售屋買賣
    實務上所稱「找補」之約定，而系爭契約亦不例外，故縱實
    際測量面積較原契約上所載面積短少，依上開約定，僅能以
    價金補償方式為之，實難認為有瑕疵。
二、退步言之，縱認為系爭房屋存有瑕疵，原告主張解除買賣契
    約亦屬無理由：
  (一)系爭房屋及土地所有權尚未移轉，即危險尚未移轉，且系爭
    房屋及土地縱有瑕疵，亦非不得除去，被告亦未確定拒絕擔
    保，參酌最高法院87年度台上字第2516號判決、87年度台上
    字第1212號判決，原告主張解除兩造間之房、地預定買賣契
    約，尚屬無據。
  (二)系爭房屋之瑕疵並非重大，瑕疵部分均屬能補正者，或非屬
    瑕疵，且室內面積並沒有短少，不影響契約一般效用，故對
    原告所造成之損害極為輕微。反觀被告被解除契約，須負擔
    房屋土地銷售仲介佣金、土地及營建成本之利息、重新出售
    之仲介佣金、不動產跌價之價差損失，原告所受之損害與被
    告所受之損害，顯有失平衡之情形，應認符合民法第359 條
    但書規定所稱買受人解除契約顯失公平而不得解約之規定，
    故原告主張解除契約應無理由等語資為抗辯。並聲明：(一)原
    告之訴駁回。(二)訴訟費用由原告負擔。(三)如受不利之判決，
    被告願供擔保請准予宣告免為假執行。
、兩造爭執與不爭執之事項：
一、不爭執事項：
  (一)原告於94年7 月2 日與被告簽訂系爭契約，預購系爭土地及
    系爭房屋。
  (二)原告已給付被告系爭土地及系爭房屋部分買賣價金共174 萬
    元。
  (三)原告於95年11月28日以田中郵局第221 號存證信函催請被告
    於收受信函後7 日內與原告詳談瑕疵解決問題，嗣再於96年
    6 月20日委由陳鎮律師以臺中法院郵局第2020號存證信函通
    知被告表示要解除系爭契約。
  (四)目前系爭房屋前緣距離私設道路距離僅有35公分。
  (五)目前系爭房屋右側空地寬大於2.5公尺之縱深僅3.1公尺。
  (六)目前系爭房屋右側與後側空地間無通道可通行。
  (七)目前系爭房屋3樓往4樓之樓梯間高度為180公分。
  (八)目前系爭房屋之建築基地面積經實測後為101平方公尺。
  (九)兩造提出之證據（包括廣告、契約、照片等等）形式均真正
    。
二、爭執事項：
  (一)原告主張上開物之瑕疵是否存在？
  (二)原告解除契約是否合法？
    1.原告得否於危險負擔移轉前（即系爭房屋及土地交付前）
      主張物之瑕疵責任？
    2.原告解除系爭契約是否顯失公平？
肆、得心證之理由：
一、系爭房屋及土地是否有原告主張之瑕疵存在？
  (一)按物之出賣人對於買受人，應擔保其物依第373 條之規定危
    險移轉於買受人時無滅失或減少其價值之瑕疵，亦無滅失或
    減少其通常效用或契約預定效用之瑕疵，民法第354 條第1
    項前段定有明文。次按消費者保護法第22條規定企業經營者
    應確保廣告內容之真實，其對消費者所負之義務不得低於廣
    告之內容；消費者保護法施行細則第23條亦規定廣告的型式
    ，是指利用電視、廣播、影片、幻燈片、報紙、雜誌、傳單
    、海報、招牌、牌坊、電話傳真、電子視訊、電子語音、電
    腦或其他方法，可使不特定多數人知悉其宣傳內容之傳播。
    預售屋之購屋人與建商訂定不動產買賣契約時，既無何成品
    可供實際之檢視，以決定是否購屋，自當信賴廣告上所載，
    預售屋之建商以廣告內容誘發客戶預購房屋之動機，且以廣
    告內容與購屋人洽談該屋之性質，該廣告之說明及樣品屋示
    範應成為契約內容之一部（最高法院89年度臺上字第746 號
    判決參照）。蓋消費者保護法第22條乃誠實信用原則在消費
    者與企業經營者間契約關係上具體化之規定，其立法意旨在
    使任何足以影響消費者形成消費動機、決定訂立契約之廣告
    宣傳內容，均成為契約內容之一部分，使其成為對消費者之
    最低限度保障；惟欲使廣告內容成為契約之一部，必須該廣
    告內容「具體而明確」，如該廣告內容在交易上已確定或可
    得確定，而客觀上亦有其他資料可加以佐證者，該廣告之內
    容即成為契約之一部分；反之，如廣告之內容係以抽像、模
    糊、感性之文字、圖畫或其他方法加以表示，且該廣告內容
    僅涉及純粹個人主觀之好惡或評價，此時應傾向該廣告屬於
    「交易上可容許之吹噓、噱頭或誇張」，而不構成契約之一
    部分。是可知，於預售屋買賣時，如建商售屋廣告已具體明
    確的表示出房屋將具有之外觀、空間及功能等設計規劃，並
    使購屋者據此與建商進行預售屋買賣契約磋商、訂約，該等
    具體明確之廣告內容，縱使未經雙方載明於契約中，亦屬契
    約之一部分，建商興建完成之房屋如未具有廣告所表示之外
    觀、空間及功能規劃，自亦屬未具有契約預定效用之瑕疵，
    合先敘明。
  (二)屋前空間部分：本件依被告售屋時廣告（原證二）之一樓全
    區平面圖及系爭（土地）契約所附之一樓全區平面圖（原證
    一），均顯示出系爭房屋前緣距離私設道路路緣仍有相當之
    距離，且故意以不同花紋標示該空間，以與私設道路區別，
    佐以同一廣告載有「獨門私院」等字，可認此一廣告內容已
    明確表示出系爭房屋屋前應有一獨立空間可供利用；再互核
    系爭契約附件六之施工圖壹樓平面圖（標示比例尺為1/150
    ），該施工圖雖未明確標示出系爭房屋距離私設道路之距離
    ，然該圖既係依比例尺繪製之正式施工圖，而圖上系爭房屋
    前緣距離私設道路路緣亦留有相當距離之空白，且經由比例
    尺換算可得知其間之距離約有255 公分，則系爭房屋屋前應
    有縱深約255 公分之獨立空間空供活動、利用，應已明確具
    體而為系爭契約內容之一部；參諸證人即系爭房屋工地主任
    丁○○於本院審理時亦結證稱：系爭契約之建築基地因東西
    向及南北向均有縮減，故房子的面寬都經過縮減變更，系爭
    房屋的興建位置也因此往前移而鄰近私設道路，因為如果不
    移動，系爭房屋會因為右側的地界線為斜線而被削掉一角（
    意指為避免越界建築，房屋右後側只能配合地界線興建而成
    為斜邊，系爭房屋將因而成為缺一塊室內空間的五邊形），
    系爭房屋往前一動了約1.8 到2 公尺，該建案並因此經過變
    更設計等語（參本院97年3 月12日言詞辯論筆錄第3-6 頁）
    ，益徵系爭房屋屋前依原規劃確實有縱深超過2 公尺之私屬
    活動空間設計，是原告主張依契約約定，系爭房屋屋前應有
    縱深255 公分之私屬活動空間，堪認有據。從而，目前系爭
    房屋前緣距離私設道路路緣既僅有35公分，可謂已緊鄰私設
    道路，屋前已無獨立活動空間可言，自屬未具有契約預定效
    用之瑕疵。
  (三)右側停車空間部分：原證二廣告所稱「雙B 級前院停車」，
    因屬抽像、模糊之廣告文字，依前開說明，固不得逕引為契
    約之內容，然依同上一樓全區平面圖，被告在系爭房屋右側
    以與屋前空間相同之花紋標示出一空間，並繪製汽車停放其
    中，以顯示此處可供停車使用，則該廣告以此處作為系爭房
    屋之停車空間以招徠顧客，至為明顯；而依同上施工圖壹樓
    平面圖，以系爭房屋右側邊牆外緣劃一直線與前方私設道路
    相交，該點距離建築基地右側地界線寬度大於2.5 公尺之縱
    深約4.8 公尺，是上開一樓全區平面圖雖未標示該停車空間
    之大小，但佐以契約所附施工圖壹樓平面圖，該空間之大小
    已堪可確定；是原告將此空間作為衡量停車位大小之依據，
    實屬合理及合於被告規劃之評估，自應將此（即作為車位規
    劃之廣告及足以確定面積大小施工圖壹樓平面圖）作為契約
    之一部。查：依被告提出竣工圖壹樓平面圖，該處空間寬度
    大於2.5 公尺之縱深僅剩約4.25公尺，另經本院至興建完成
    之現場進行堪驗測量之結果，寬度大於2.5 公尺之縱深更僅
    有3.1 公尺（參卷附勘驗筆錄），只能勉強停放一部1600C.
    C 之小型自小客車，亦有被告提出之現場照片在卷可參，是
    可認系爭房屋右側空地可供停車之縱深已顯然小於契約之約
    定，致影響原告依契約內容可預期作為停車使用之效用（限
    制原告只能停放小型自小客車，而不能停放其他中大型的家
    庭房車），故應認已屬未具契約預定效用之瑕疵。
  (四)棟距不足部分：原告雖主張被告應依廣告所載19公尺棟距負
    給付責任，惟系爭房屋依上開一樓全區平面圖及施工圖壹樓
    平面圖，均明顯較其他房屋較靠近對面房屋（即G5戶），且
    原告於95年11月23日存證信函中亦明確敘及系爭房屋與G5戶
    之棟距應為10.5公尺（參原證三），是原告於購屋時顯已認
    知依被告原規劃，系爭房屋與對面之G5戶之棟距亦近有10.5
    公尺，其自不得僅因被告廣告文字曾提及「19米超大棟距」
    ，遽認此為契約之內容，進而主張被告興建完成之系爭房屋
    與對面G5戶之棟距不足19米即屬未具契約約定效用之瑕疵。
    至系爭房屋雖因前移興建，使該屋與G5戶之棟距縮減至約9
    公尺（參勘驗筆錄），但縮減之距離非長，且縮減後之棟距
    尚難認已影響系爭房屋之使用，是系爭房屋與G5戶之棟距雖
    略有不足，但因未達減少價值及減少契約、通常效用之程度
    ，自不構成物之瑕疵。
  (五)右側與後側空地間無通道可通行部分：原告雖提出其請求在
    系爭房屋後側空地興建一有落地窗之增建物的變更設計圖，
    欲佐證其於訂約時確實曾向被告確認系爭房屋右側與後側空
    地間有通道可通行；且證人丁○○於本院審理終結證稱：此
    處本有通道，後來因為建築基地縮減，致系爭房屋位移而無
    法留設通道等語，另證人乙○○即系爭房屋之銷售人員於本
    院審理中亦結證稱：原告購屋時有提到伊母親行動不便，需
    乘坐輪椅，需有通道進出，故當時其有確認過系爭房屋右側
    空地有通道可進出後側空地，當時賣房子係依設計圖來賣等
    語（分參同上筆錄第3 、8 、9 頁）。惟查：依卷附廣告、
    系爭契約所附一樓全區平面圖及施工圖壹樓平面圖，均未顯
    示系爭房屋右側及後側空地間有何空地可供通行（系爭房屋
    之右後側屋角緊鄰建築基地地界線），則當時依該施工圖執
    行業務之工地主任及售屋人員如何依設計圖認定、確認該處
    有通道存在？渠等此部分之證述因與客觀資料不符，尚難據
    為有利原告主張之認定，是既無其他證據證明原告與被告曾
    就此一通道為約定，自難認目前無通道之現狀具有瑕疵。
  (六)樓梯高度不足部分：按自樓梯級面最外緣量至天花板底面、
    梁底面或上一層樓梯底面之垂直淨空距離，不得小於190 公
    分，建築技術規則建築設計施工編第35條定有明文。查系爭
    房屋3 樓往4 樓樓梯轉臺處之樓梯間高度僅180 公分，業據
    本院勘驗屬實，並為兩造所不爭執，堪認屬實。則本院審酌
    樓梯梯間高度關係居住人行動之便利性及安全性，被告施作
    之樓梯梯間高度小於上開建築技術規則規定之最低限度，堪
    認已影響居住安全及使用之便利性，應認已有減少其通常效
    用之瑕疵。
  (七)未施作玄關部分：系爭房屋一樓大門未施作玄關，有原告提
    出之照片在卷可憑，復為兩造所不爭執，堪認屬實。而依被
    告售屋時之廣告（原證六、七），系爭建案之房屋一樓大門
    處均設計有突出於門口之玄關，讓房屋顯的氣派華麗，且依
    卷附現場興建完成之房屋照片，除系爭房屋未施作玄關外，
    其他房屋亦確實均已施作如廣告所示之玄關，則原告主張如
    廣告所示之玄關，亦為契約之內容，且被告係因將系爭房屋
    往前位移興建，緊鄰私設道路，始致無空間可設置玄關等語
    ，應屬有據，是本院認被告未施作玄關，已具減少系爭房屋
    價值之瑕疵。
  (八)土地面積不足部分：系爭房屋興建完成後，被告已將該屋建
    築基地分割編訂為彰化縣田中鎮○○段972-34地號、應有部
    分全部，有被告提出之土地及建物登記謄本各1 分在卷可憑
    ，依土地登記謄本之登載，原告可購得之土地面積為101 平
    方公尺，亦為兩造所不爭執，已可確定。該面積與系爭契約
    約定買賣之土地面積（131.13平方公尺）相較，短少30.13
    平方公尺，約達百分之23；而系爭契約第1 條固有就土地實
    測面積與契約買賣面積誤差為找補之約定，然系爭土地之減
    少既已達原購買面積之百分之23，且亦因此導致上開系爭房
    屋前活動空間遭取消設置及右側停車空間減縮之瑕疵，此被
    告無法交付合於契約約定面積土地之問題，當不能要求原告
    僅能以找補方式解決，是土地面積不足，結合上開二瑕疵，
    亦應屬減少價值及契約效用之瑕疵。
  (九)綜上，原告主張系爭房屋有屋前空間及右側空間不足、樓梯
    高度不足、玄關未施作及土地面積不足等與系爭契約約定或
    原廣告內容不符之瑕疵，堪以認定，其餘部分瑕疵之主張，
    尚非可採。
二、原告解除契約是否合法？
  (一)原告得否於危險負擔移轉前主張物之瑕疵責任？
    1.按物之出賣人，對於買受人應擔保其物依民法第373 條之
      規定危險移轉於買受人時，無滅失或減少其價值之瑕疵，
      亦無滅失或減少其通常效用，或契約預定效用之瑕疵，同
      法第354 條第1 項前段定有明文；又民法第359 條前段規
      定，買賣因物有瑕疵，而出賣人依前五條之規定，應負擔
      保之責者，買受人得解除其契約，或請求減少其價金。買
      賣標的物之瑕疵擔保請求權，依前揭規定，固於危險移轉
      時始能成立，但在危險移轉前，買受人已發覺其物有瑕疵
      ，倘能證明其瑕疵不能除去或確定出賣人拒絕為除去時，
      尚難謂買受人不得對之解除契約（最高法院85年度臺上字
      第1306號判決意旨參照）。
    2.查系爭房屋及土地有上揭減少價值、減少通常或契約效用
      之瑕疵已如上述，而此等瑕疵，除樓梯間高度外，其他瑕
      疵皆導因於被告為因應建築基地縮減，將原告所購買之系
      爭房屋位移興建所造成，該等瑕疵依其性質已無除去之可
      能，且被告經原告於95年11月28日以存證信函通知要求改
      善上揭瑕疵後，迄今仍未改善該等瑕疵乙節，復有興建完
      成系爭房屋之現狀照片及本院勘驗筆錄可佐，是依上開判
      決意旨，原告於被告交付系爭房屋及土地前主張物之瑕疵
      擔保責任，於法自無不合。
  (二)原告解除系爭契約是否顯失公平？
    1.民法第359 條但書固規定若解除契約顯失公平者，買受人
      僅得請求減少價金，不得解除契約，然買受人解除契約是
      否顯失公平，則應就物之瑕疵程度及對買受人買受目的之
      影響，與出賣人造成瑕疵之可歸責性及因此所受損失之程
      度綜合比較，以判斷之。
    2.按現在臺灣一般民眾購屋居住，除考慮房屋本身是否可滿
      足「居住」需求外，通常對於整體居住環境，包括是否有
      前後院、社區是否有完善規劃、保全設施如何、停車空間
      是否具備、棟距是否足夠等住家環境因素，亦為決定是否
      購屋之評估重點，此觀諸被告售屋時廣告（原證二）亦特
      別強調系爭建案具有「光」、「風」、「綠」之特質，並
      以圖說闡明此特質在系爭建案之規劃上，將以「雙斜簷設
      計」、「前院停車」、「19米超大棟距」、「觀景大露臺
      」來達成，又復於廣告中以興建完成之社區示意圖顯現華
      麗氣派之外觀、寬敞之前院活動空間（原證六、七），以
      吸引顧客前來洽談購屋事宜等情，益徵明顯。是法院於衡
      量原告以上揭瑕疵主張解除契約是否顯失公平時，自不能
      僅就系爭房屋「本身」瑕疵於「居住」此一基本功能之影
      響為考量，而應綜合判斷之。
    3.查本件被告既以強調系爭建案具有上開價值作為招徠顧客
      之手段，並據此作為買賣定價之依據，應可預期前來洽談
      購屋之人亦屬對此部分功能及效用有特別需求之人，則原
      告主張其係基於被告廣告內容始與被告洽談並簽訂系爭契
      約等語，至為合理。故原告購買系爭房屋，系爭房屋除應
      具備應有之居住效用外，具有合於系爭契約及廣告所示之
      前院活動空間、足夠之停車空間、氣派之玄關及合於通常
      便利使用之樓梯，自亦應屬原告購買系爭房屋及土地所要
      求之重要功能及效用，倘系爭房屋不具備此等功能及效用
      ，原告購屋目的及需求即難認已獲得滿足，此等瑕疵當屬
      重大，而不許被告事後忽視自己售屋時強調之價值、功能
      及效用，辯稱此等瑕疵尚屬輕微；況該等瑕疵既係被告所
      造成，且被告於變更設計時，又未獲得原告之同意，則被
      告縱因原告解除契約受有原售屋佣金、重新售屋佣金、營
      建成本利息及可能之跌價等損失，然因原告購屋目的已因
      系爭房屋及土地之重大瑕疵無法達成，強迫原告支付價金
      接受有此等瑕疵之房屋及土地所受之不利益，將遠大於得
      於原告解除契約後，將系爭房屋及土地以現狀再予出售之
      被告所受之不利益，是本院認本件原告解除契約應無顯失
      公平之情事。
  (三)綜上，則原告於95年11月28日以田中郵局第221 號存證信函
    催請被告於收受信函後7 日內與原告詳談瑕疵解決問題，因
    未經被告排除瑕疵，嗣再於96年6 月20日委由陳鎮律師以臺
    中法院郵局第2020號存證信函通知被告解除系爭契約，既有
    該二存證信函在卷可憑，其解除權之行使於法有據，自生合
    法解除契約之效力。
三、按契約解除時，當事人雙方回復原狀之義務，除法律另有規
    定或契約另有訂定外，由他方所受領之給付物，應返還之；
    受領之給付為金錢者，應附加自受領時起之利息償還之，民
    法第259 條第1 款、第2 款定有明文。原告自簽訂系爭契約
    起訖今分期付款繳納價金總計為174 萬元，最後一次付款日
    為95年9 月14日，為兩造所不爭，並有系爭契約附件一之付
    款分配明細表可證（參原證一），是原告主張依上揭規定，
    請求被告返還其已給付之價金174 萬元，並自起訴狀送達之
    翌日起即96年9 月20日起至清償日止按年息百分之5 計算之
    利息，為有理由，應予准許。
四、兩造均陳明願供擔保，請准宣告假執行或免為假執行，核均
    無不合，爰分別酌定相當之擔保金額准許之。
五、本案事證已臻明確，兩造其餘攻防方法及未經援用之證據，
    經斟酌後，認與判決結果已不生影響，爰不一一論述，附此
    敘明。
六、訴訟費用負擔之依據：民事訴訟法第78條。
中    華    民    國    97    年    3     月    26    日
                  民事第二庭    法  官  吳永梁
以上正本係照原本作成。
如對判決上訴，應於判決送達後20日內向本院提出上訴狀。
中    華    民    國    97    年    3     月    26    日
                                書記官  陳美敏


司法院資訊處製作；財團法人民間司法改革基金會備份。
